【裁判字號】    98,易,21
【裁判日期】    990119
【裁判案由】    詐欺
【裁判全文】
臺灣新竹地方法院刑事判決                98年度易字第21號
公  訴  人  臺灣新竹地方法院檢察署檢察官
被      告  甲○○
上列被告因詐欺案件，經檢察官提起公訴（97年度調偵字第8 號
），本院判決如下︰
    主  文
甲○○意圖為自己不法之所有，以詐術使人將本人之物交付，累
犯，處有期徒刑捌月，減為有期徒刑肆月，如易科罰金，以新臺
幣壹仟元折算壹日。
    事  實
一、甲○○前曾因過失傷害案件，經臺灣苗栗地方法院於民國91
    年4 月23日以91年度交易字第2 號判處有期徒刑5 月，復經
    臺灣高等法院臺中分院於91年7 月10日以91年交上易字第99
    6 號判決上訴駁回確定，並於91年9 月25日因易科罰金執行
    完畢。
二、緣甲○○為位於新竹市○○路○段52號處之「超級機車商行
    」實際負責人，其明知光陽工業股份有限公司出廠，車牌號
    碼GBX —268 號重型機車為83年10月出廠，係屬中古車而非
    新車，竟意圖為自己不法之所有，於95年10月16日某時許，
    向前來該機車行表明欲購買新機車之林于俊佯稱上揭車牌號
    碼GBX —268 號重型機車係新車等語，致使乙○○陷於錯誤
    ，信以為真，誤認前揭車牌號碼GBX —268 號重型機車確為
    新車，而同意以接近當時該廠牌新車市價之新臺幣（下同）
    71, 000 元之價格購買上揭機車，同時又以3,000 元之代價
    出售原本所有車牌號碼ASL —581 號之重型機車予甲○○，
    是以互相折抵後，其須支付甲○○68,000元之價款。雙方談
    定後，乙○○即於同日先給付45,000元，翌日（即95年10月
    17日）又給付尾款20,000元，同時支付1,200 元之車輛過戶
    費等款項予甲○○，並取回前揭車牌號碼GBX —268 號重型
    機車。乙○○於取得前揭重型機車，並實際騎乘約3 日後，
    即發現該車有無法正常發動、行駛中會熄火、皮帶有雜音之
    情狀，且外觀雖新穎，然內部油缸均已生鏽、細部零件亦有
    使用過之情形，且交車之後數日獲甲○○交付上揭重型機車
    行照時，發現出廠日期為83年10月，故其於將上揭重型機車
    送交甲○○維修時，乃詢問為何有此情形，甲○○則告以因
    上揭重型機車係自國外進口零件來臺組裝之新車，是以行照
    上所載之出廠時間等資料並不正確，也因零件運送過程中受
    潮及久未使用，故導致有此情形等語，惟修車之後仍未改善
    ，乙○○因此要求更換車況較佳之同款新車，甲○○遂交付
    實際出廠日期為83年11月之車牌號碼GCE —821 號中古車予
    乙○○以為交換，且佯稱該車亦為同款新車，將過戶該機車
    予乙○○，乙○○即退回上揭車牌號碼GBX —268 號重型機
    車，並交付其所有之機車駕照予甲○○以便於辦理過戶事宜
    ，及取得前開車牌號碼GCE —821 號之重型機車後離去。嗣
    因甲○○遲未辦理前開車牌號碼GCE —821 重型機車之過戶
    事宜，且所經營之前開機車行又於96年1 月間因經營不善倒
    閉故而避不見面，乙○○追索無著，始知受騙，因而報警循
    線查悉上情。
二、案經乙○○訴由新竹市警察局第二分局報請臺灣新竹地方法
    院檢察署檢察官偵查起訴。
    理  由
壹、證據能力部分：
    按被告以外之人於審判外之言詞或書面陳述，除法律有規定
    者外，不得作為證據；又被告以外之人於審判外之陳述，雖
    不符合刑事訴訟法第159 條之1 至第159 條之4 之規定，而
    經當事人於審判程序同意作為證據，法院審酌該言詞陳述或
    書面陳述作成時之情況，認為適當者，亦得為證據，而當事
    人、代理人或辯護人於法院調查證據時，知有上開不得為證
    據之情形，而未於言詞辯論終結前聲明異議者，視有前項之
    同意，刑事訴訟法第159 條第1 項及第159 條之5 分別定有
    明文。本件證人即告訴人乙○○於警詢及偵訊中所為之指訴
    ，證人李榮貴及廖智子於偵訊中之證述暨證人李鴻麟及曾清
    源於警詢中之證述，雖均為被告以外之人於審判外之言詞陳
    述，惟被告於本院審理時均表示沒有意見，且迄於言詞辯論
    終結前亦未聲明異議，本院審酌上開證據資料製作時之情況
    ，尚無違法不當及證明力明顯過低之瑕疵，亦認為以之作為
    證據應屬適當，故揆諸前開規定，爰依刑事訴訟法第159 條
    之5 規定，認前揭證據資料均有證據能力。又本件認定事實
    所引用之卷內所有文書證據等其餘卷證資料，被告亦均不爭
    執，且並無證據證明係公務員違背法定程序所取得；又卷內
    之各項文書證據，亦無刑事訴訟法第159 條之4 第1 款、第
    2 款顯有不可信之情況，而不得作為證據之情形，而得作為
    證據，則依刑事訴訟法第159 條至第159 條之5 規定，均認
    有證據能力，先予敘明。
貳、實體部分：
一、訊據被告甲○○固不否認其確實為前揭超級機車商行之實際
    負責人，有於上述時間以上開價格出售車牌號碼GBX —268
    號重型機車予告訴人乙○○，嗣因前揭重型機車車況不佳，
    有應告訴人要求更換另1 臺車牌號碼GCE —821 重型機車予
    告訴人，並收取告訴人之機車駕照，當時在交付前揭2 輛重
    型機車時均有向告訴人告知其所交付者均為新車等情，惟矢
    口否認有何詐欺取財犯行，辯稱：我在出賣車牌號碼GBX —
    268 號重型機車，及後來更換另1 輛車牌號碼GCE —821 重
    型機車給告訴人時，我的認知就是那2 輛車都是新車，那些
    機車都是我在頂下這間超級機車行時一併向前任老闆頂下來
    的，當時前任老闆就是跟我說那些都是新車云云。經查：
(一)、被告為位於上址之前揭超級機車商行之實際負責人，其於前
    揭時地向欲購買新機車之告訴人林于俊告以前述車牌號碼GB
    X —268 號重型機車係自國外進口零件來臺組裝之新車，是
    以行照上所載之出廠時間等資料並不正確等語，雙方因而以
    如事實欄所述價格及方式達成交易，告訴人並先後於如事實
    欄所述時間給付全部款項，並取回前揭車牌號碼GBX —268
    號重型機車。事後告訴人發現該重型機車有如事實欄所述情
    形，乃向被告反應及送修，惟並無改善，被告即應告訴人要
    求，更換上開實際出廠日期為83年11月之車牌號碼GCE —82
    1 號中古車予告訴人，且仍告知該機車是為新車，告訴人遂
    退回上揭車牌號碼GBX —268 號重型機車，並交付其所有之
    機車駕照予被告，及取得前開車牌號碼GCE —821 號之重型
    機車等情，業據告訴人於歷次警詢、偵訊及本院審理時指訴
    明確（見96年度偵字第1677號卷【以下簡稱第1677號偵卷】
    第12至14頁、96年度偵緝字第701 號卷【以下簡稱第701 號
    偵緝卷】第30頁、97年度調偵字第8 號卷第50、51頁、本院
    卷第16頁背面、17、63頁背面、64頁），並為證人即被告之
    母親廖智子及證人即被告之弟弟李榮貴於偵訊時均證述上揭
    超級機車行之實際負責人為被告，該機車行之業務由被告負
    責處理等情不諱（見第701 號偵緝卷第23、24頁、96年度偵
    緝字第700 號卷第13頁），且為被告並不否認上情在卷，此
    外，並有指認口卡片1 份及機車買賣訂購書1 份等在卷足稽
    （見第1677號偵卷第19、37頁），足認此部分事實應屬真實
    。
(二)、次查，上揭車牌號碼GBX —268 號重型機車為光陽牌，出廠
    日期為83年10月，原登記車主為士豐企業社，於95年10月23
    日變更登記新車主為乙○○；又車牌號碼GCE —821 號重型
    機車亦係光陽牌，出廠日期為83年11月，引擎號碼為RT30AU
    104298，於83年間由案外人朱泰榮為首次新領牌照之申請，
    檢驗日期為83年10月21日，嗣後車主迭經更異，於93年10月
    12日由原車主即案外人徐秀滿變更登記新車主為士豐企業社
    等情，有車號查詢重型機車車籍資料2 份，車籍基本資料查
    詢、交通部公路總局台中市監理站汽（機）車過戶登記書、
    板橋監理站汽機車過戶申請登記書、機器腳踏車新領牌照登
    記書及商業登記公示資料查詢明細各1 份在卷可參（見本院
    卷第6 、7 、46、135 、139 、143 頁），顯見上揭車牌號
    碼GBX —268 號重型機車及車牌號碼GC E—821 號重型機車
    均非新車，而為中古車輛一節，應堪認定。又告訴人於案發
    當時至被告所經營位於上址之超級機車行購買機車時，其之
    本意係欲購買新車，也係告知被告係亦購買新車，被告曾告
    知告訴人該車牌號碼GBX —268 號重型機車係屬國外進口零
    件之拼裝車，是新車等情，業據告訴人於本院審理時證述：
    （你去被告店裡時，有表明要買新車或中古車？）有，我有
    表明要買新車。（你去被告店裡面時，他們裡面新車比較多
    還是中古車比較多？）他們說大部分都是新車。（交車給你
    時，是誰辦理的？）甲○○先生。（一開始你是先決定把機
    車賣給被告，還是先跟他買車？）我先跟他買車，因為他給
    我的報價比較高，所以我就說如果我把我這臺125cc 的車賣
    給他的話，價錢可否壓低，就是再給他6 萬8 千元。（你去
    拿行照時，已經騎乘這部車牌號碼GBX-268 號重型機車好幾
    天？）是，大概3 天。（有發現車況有問題？）有。發動時
    ，無法像正常機車發動，行駛中還會熄火，機車的皮帶會有
    雜音。（你有無詢問被告說這部拼裝車是何時拼裝的？）沒
    有。（被告有跟你說明說這部車的確是新車？）有。（你把
    車牌號碼GBX —268 號重型機車牽回家後，有仔細檢查它的
    外觀及零件? ）有，它外觀看起來雖然是新的，但是裡面的
    油缸全部都生鏽，坐墊及比較細小的零件，用肉眼看就知道
    不是新的，是有一段時間。（你把車牽回去給被告修理時，
    你有跟被告詢問這件事？）有，他說這些零件跟機車是搭船
    過來，可能會受潮，加上有一些零件，放很久沒有使用，可
    能會有這些問題。（被告這樣說明，你當時相信？）相信。
    （你取回車牌號碼GBX —268 號重型機車、拿車牌號碼GBX
    —268 號重型機車的行照、被告跟你說車牌號碼GBX —268
    號重型機車行照上面的出廠年限不準、被告跟你說車牌號碼
    GBX —268 號重型機車的車是拼裝車及你付車牌號碼GBX —
    268 號重型機車的車款，這幾件事情之先後順序？一開始我
    先把車牌號碼GBX —268 號重型機車的車款付清，把車騎回
    去，之後我發現車子車況有問題，我問被告，被告跟我說是
    拼裝車，之後才拿車子行照，拿行照是離買車隔了3 、4 天
    。當時，我發現出廠年限有問題，他跟我說出廠年限不準，
    這臺車是進口的，是從國外進口零件來臺灣拼裝，所以這臺
    車不能參考它的發照時間。（在你跟被告交易的過程當中，
    被告給你的訊息，拼裝車是否就是中古車? ）不是。（被告
    給你的訊息是拼裝車只是進口零件到臺灣後，在臺灣拼裝組
    成，並不代表這樣的車就是中古車？）是。（所以你的認知
    拼裝車只是進口零件在臺灣組裝完成，過程是如此而已，但
    還是新車？）是。（被告當時有無告訴你，拼裝的零件本身
    是舊的? ）沒有等語綦詳（見本院卷第152 至161 頁），且
    為被告於本院審理時自承：當初賣這臺車牌號碼GBX —268
    號重型機車予告訴人時，有告訴他這是新車，我沒有告訴他
    這是中古車，收款及出售當時，我也沒有告訴他這是拼裝車
    ，也沒有告訴他車子本身零件是舊的。（你是以新車的價格
    賣這車牌號碼GBX —268 號重型機車給告訴人？）以新車價
    打8 折。（為何要打8 折？）因為告訴人有提供1 臺二手車
    ，我想說含手續費這些算一算就算6,8000元。（所以你的8
    折價應該是說，因為告訴人提供臺中古車，所以那2 折的價
    錢是他提供那一臺中古車的價值？）是。（所以如果告訴人
    沒有提供一臺中古車，你不會以打8 折的價錢賣車牌號碼GB
    X —268 號重型機車給告訴人？）是等情不諱（見本院卷第
    150 、165 頁背面、166 頁），從而足認被告確係在明知告
    訴人欲購買新車之情形下，告知告訴人該車確係新車，且係
    以新車價格將上揭車牌號碼車牌號碼GBX —268 號重型機車
    出售予告訴人無訛。
(三)、被告雖以上揭情詞置辯，然前揭車牌號碼GBX —268 號重型
    機車在辦理過戶予告訴人前，原車主為士豐企業社；又車牌
    號碼GCE —821 號重型機車之原車主亦為士豐企業社等情，
    已如前述，又士豐企業社之登記地址為臺北縣板橋市○○路
    112 巷43之3 號，負責人為李鴻麟等情，亦有商業登記資料
    查詢結果1 份在卷足參（見本院卷第68頁）。而證人李鴻麟
    於警詢時已證稱：我是士豐企業社之負責人，該企業社已經
    辦理歇業了，於95年間是經營中古機車買賣，我是跟朋友曾
    清源合作，我只負責收購機車，出售機車部分由曾清源負責
    。我們公司的機車只針對車行販售，機車直接賣給車行，然
    後將機車行照及營利事業登記證影本交給車行之後，等到車
    行找到買家，再由車行直接辦理過戶手續等語，又證人曾清
    源於警詢時則係證稱：我是士豐企業社之合夥人，於95年9
    月份我們公司將車牌號碼GCE —821 號重型機車及其他5 部
    機車交給新竹一間「超級機車行」負責人甲○○寄賣，如有
    他人欲購買公司寄賣的機車，我們才將資料交予甲○○去辦
    理過戶，但是因為甲○○向地下錢莊借錢跑路找不到人，該
    家店也關門了，所寄賣的那批機車都找不到。超級機車行之
    負責人就是甲○○，我去過1 次，該6 部機車係交給甲○○
    本人簽收。該機車行原本是沈銘勝（本名）在經營，後來才
    讓渡給甲○○經營。該部車牌號碼GCE —821 號重型機車不
    曾進行過拼裝等語甚詳（見本院卷第111 至119 頁），證人
    等所為證述內容互核大致相符，而車牌號碼GBX —268 號重
    型機車、車牌號碼GCE —821 號重型機車連同其餘4 部機車
    於95年9 月間確實交予被告，由被告本人親筆簽收等情，亦
    有機車買賣合約書1 份附卷足佐（見本院卷第120 頁），經
    本院於審理時提示該合約書供被告觀看，被告亦自陳：合約
    書上之簽名係我所親簽等語無誤（見本院卷第165 頁），足
    認上揭牌號碼GBX —268 號重型機車及車牌號碼GCE —821
    號重型機車確係由被告親自向前揭士豐企業社所取得無訛，
    則被告辯稱：當時是向沈銘勝頂下這五臺機車云云，已難盡
    信。況且，被告於98年5 月15日準備程序時先供稱：車子我
    也是跟廠商承購的，我當時以為是小廠所生廠的，事實上臺
    灣也沒有這車型，上述車輛是上游廠商賣給我的，是國內所
    沒有的車子，廠商賣給我的價錢我不確定，這是一個拼裝車
    ，上游廠商跟我說這車子型式是光陽勁豹等語（見本院卷第
    33頁），嗣於本院98年10月13日準備程序時則改供稱：告訴
    人所購買的車子是我跟人家頂下來的，當時頂讓給我的老闆
    有告訴我說，確定這是新車，把店頂給我的人叫沈銘勝等語
    （見本院卷第64頁背面、65頁背面），是以被告對上揭車牌
    號碼GBX —268 號重型機車之來源一節，前後所供述內容已
    有矛盾不一之處，苟該重型機車確係從前任老闆沈銘勝處頂
    讓而得，被告何有一再更異其供述內容之理？參以被告亦無
    法解釋上揭內容有前述車牌號碼GBX —268 號重型機車及車
    牌號碼GCE —821 號重型機車等列名其內之士豐企業社機車
    買賣書上為何有其簽名一節，益徵被告此部分所辯無足採信
    。
(四)、再查，上揭車牌號碼GBX —268 號重型機車及車牌號碼GCE
    —821 號重型機車均為中古車輛等情，已如前述，而被告亦
    自承：我經營的機車行是以交易中古車為主等語在卷（見本
    院卷第65頁），且有財政部臺灣省北區國稅局新竹市分局於
    98年11月16日以北區國稅竹市三字第0981029416號函所檢送
    超級機車商行之稅籍資料5 份在卷足憑（見本院卷第87至10
    9 頁）；又寄賣本案前述車牌號碼GBX —268 號重型機車、
    車牌號碼GCE —821 號重型機車之士豐企業社係經營中古機
    車買賣等情，已為證人李鴻麟及曾清源證述明白，被告亦供
    述：我有聽說這家企業社專批二手機車等語在卷（見本院卷
    第165 頁），則經營二手機車買賣之被告，取得上揭車牌號
    碼GBX —268 號重型機車及車牌號碼GCE —821 號重型機車
    之處又係專營中古機車買賣生意之士豐企業社，則衡情該二
    部重型機車亦應係中古機車。而被告既係經營此買賣，則對
    於機車本車究竟視為新車抑或中古機車、車況如何、實際出
    廠時間等攸關收購及出售價格，進而影響其利潤之重要事項
    ，自會詳細瞭解及確認，又豈有可能完全不求證而僅憑他人
    告知即全數相信之理？而告訴人在取得上揭車牌號碼GBX —
    268 號重型機車後騎乘及觀察結果，該機車有如同事實欄所
    述有無法正常發動、行駛中會熄火、皮帶有雜音，外觀雖新
    穎，然內部油缸均已生鏽、細部零件亦有使用過等情形，已
    為告訴人指訴甚明，亦如前述，則被告辯稱：我出賣這臺車
    牌號碼GB X—268 號重型機車時，我的認知是新車云云，實
    乃有違常情，不足採信。
(五)、此外，復有新竹市警察局受理刑事案件報案三聯單1 份、新
    竹市警察局受理各類案件紀錄表1 份、內政部警政署反詐騙
    案件紀錄表1 份等附卷足憑（見第1677號卷第46、49、54頁
    ）。
(六)、綜上所述，被告前揭所辯均屬事後卸責之詞，不足為採，本
    案事證明確，被告所為上揭詐欺取財犯行，洵堪認定，應予
    依法論科。
二、論罪科刑：
(一)、核被告甲○○所為，係犯刑法第339 條第1 項詐欺取財既遂
    罪。又查被告前曾因過失傷害案件，經臺灣苗栗地方法院於
    民國91 年4月23日以91年度交易字第2 號判處有期徒刑5 月
    ，復經臺灣高等法院臺中分院於91年7 月10日以91年交上易
    字第99 6號判決上訴駁回確定，並於91年9 月25日因易科罰
    金執行完畢等情，有臺灣新竹地方法院檢察署刑案資料查註
    紀錄表及臺灣高等法院被告前案紀錄表各1 份在卷足參（見
    96年度偵字第1677號前案資料表卷宗第4 、5 頁、本院卷第
    4 頁），是被告於前次徒刑之執行完畢後，5 年以內故意再
    犯本件有期徒刑以上之罪，為累犯，應依法加重其刑。
(二)、爰審酌被告犯罪之動機、目的、手段、犯罪後矢口否認犯行
    ，態度不佳；事後雖經新竹市東區調解委員會調解，以4 萬
    元與告訴人達成和解，惟未依據調解內容遵期給付，而係遲
    至98年11月11日始將款項付清等情，業據被告供陳在卷，並
    有新竹市東區調解委員會96年民調字第106 號調解書1 份、
    聯邦銀行匯款單影本及永豐銀行交易收執聯影本12份等附卷
    可參（見97年度調偵字第8 號偵卷第5 頁、本院卷第172 至
    176 頁），及其造成告訴人之損害程度、所獲取之利益，暨
    其品行、生活狀況、智識程度等一切情狀，量處如主文所示
    之刑。又因被告犯罪之時間係在96年4 月24日之前，且合於
    中華民國九十六年罪犯減刑條例第2 項所定減刑條件，爰依
    該條例之規定減其宣告刑2 分之1 ，併諭知易科罰金折算之
    標準，以資懲儆。
據上論斷，應依刑事訴訟法第299 條第1 項前段，刑法第339 條
第1 項、第47條第1 項、第41條第1 項前段，中華民國九十六年
罪犯減刑條例第2 條第1 項第3 款、第9 條，刑法施行法第1 條
之1 第1 項、第2 項前段，判決如主文。
本案經檢察官洪裕翔到庭執行職務。
中    華    民    國    99    年    1     月    19    日
                  刑事第三庭    審判長法  官   楊惠芬
                                      法  官   林昌義
                                      法  官   林哲瑜
以上正本證明與原本無異。
如不服本判決應於收受本判決後10日內向本院提出上訴書狀，上
訴書狀應敘述具體理由。上訴書狀未敘述上訴理由者，應於上訴
期間屆滿後20日內補提理由書狀於本院(均須按他造當事人之人
數附繕本 )「切勿逕送上級法院」。
中    華    民    國    99    年    1    月    19    日
                                 書  記  官    鍾佩芳
附錄本案論罪科刑法條全文：
刑法第339 條第1 項：
意圖為自己或第三人不法之所有，以詐術使人將本人或第三人之
物交付者，處五年以下有期徒刑、拘役或科或併科一千元以下罰
金。

司法院資訊處製作；財團法人民間司法改革基金會備份。
